臺灣高等法院臺中分院民事裁定
111年度抗字第35號

抗  告  人  林小喬  

相  對  人  林唐權  
            林秀   
            林美菊  
            林傳福  
            林素津  


上列抗告人因與相對人林唐權等人間聲請假扣押事件，對於中華
民國110年3月5日臺灣臺中地方法院110年度全字第22號所為裁定
提起抗告，本院裁定如下：
    主  文
抗告駁回。
抗告費用由抗告人負擔。
    理  由
一、相對人聲請及答辯意旨略以：
    抗告人趁兩造之被繼承人甲○（於民國108年8月17日死亡）
    罹患失智症等疾病，辨識能力有障礙之際，以甲○代理人之
    身分自居，於105年間偽立不動產買賣契約，擅自出售甲○所
    有坐落臺中市○○區○○段000-00、000-000、000-000、000-00
    、000-00、000-000、000-000地號土地（下合稱系爭不動產
    ）與第三人，並以獲甲○贈與為由，將售地所得總價金新臺
    幣（下同）8,215萬6,576元（下稱系爭價金）侵占入己。惟
    系爭價金為甲○之遺產，應由兩造繼承均分，相對人已對抗
    告人上開侵占行為提起刑事侵占告訴，並計畫在相對人林唐
    權訴請抗告人返還不當得利事件中（原法院109年度重訴字
    第248號審理中，下稱248號事件），追加起訴請求抗告人返
    還系爭價金。又抗告人侵占甲○所有系爭價金後，隨即分次
    匯出、隱匿金錢流向顯有脫產情事，且抗告人名下僅有8筆
    價值63萬1,737元之不動產，107年度之所得總額亦僅7萬2,0
    00元，與所侵占之系爭價金相差懸殊，而有日後不能強制執
    行或甚難強制執行之虞，爰請准就抗告人財產於4,350萬元
    內為假扣押，若有釋明不足，願供擔保以代釋明。
二、抗告意旨略以：
　　系爭不動產係甲○生前自行出售，所得系爭價金亦由甲○自行
    處分，甲○生前既未受監護宣告或輔助宣告，所為系爭不動
    產之出售及處分系爭價金，自屬有效，亦非甲○之遺產，相
    對人自無遺產分配請求權存在。又相對人未提出抗告人脫產
    之相關證據，難認已就假扣押原因為相當之釋明，與假扣押
    之要件不符，爰請求廢棄原裁定。
三、按請求及假扣押之原因應釋明之；前項釋明如有不足，而債
    權人陳明願供擔保或法院認為適當者，法院得定相當之擔保
    ，命供擔保後為假扣押，民事訴訟法第526條第1項、第2項
    分別定有明文。故債權人聲請假扣押應就其請求及假扣押之
    原因加以釋明，兩者缺一不可。該項釋明如有不足而債權人
    陳明願供擔保或法院認為適當者，法院始得定相當之擔保，
    命供擔保後為假扣押。若債權人就其請求及假扣押之原因有
    一項未予釋明，法院即不得為命供擔保後假扣押之裁定。此
    所謂請求之原因，係指債權人金錢請求或得易為金錢請求之
    發生緣由（民事訴訟法第522條第1項）；而假扣押之原因，
    則指有日後不能強制執行或甚難執行之虞（同法第523條第1
    項）；至所稱釋明，乃謂當事人提出能即時調查之證據，使
    法院就其主張之事實，得生薄弱之心證，信其大概如此而言
    （最高法院99年度台抗字第311號裁判要旨參照）。 
四、關於假扣押之請求部分：
    經查，相對人主張抗告人趁甲○辨識能力有障礙之際，擅自
    出售系爭不動產，並侵占系爭價金，相對人就抗告人侵占行
    為提起刑事侵占告訴，並計畫在248號事件追加起訴請求抗
    告人返還系爭價金等情，業據提出甲○之繼承系統表、兩造
    之戶籍謄本、系爭不動產買賣契約書、臺灣臺中地方檢察署
    通知等件及甲○之銀行帳戶歷史交易明細查詢結果為證（見
    原審卷第21-41頁、本院卷第33-39頁），可信相對人主張之
    請求事實大致如此，堪認相對人就假扣押之請求已有相當釋
    明。至於抗告人抗辯甲○於生前未受監護宣告或輔助宣告，
    具有完全行為能力，於處分系爭價金後，已非甲○之遺產云
    云，惟抗告人前開所述係屬實體事項之爭執，並非假扣押保
    全程序所得審究，尚難因此即認相對人主張之假扣押請求未
    有釋明，抗告人據此指摘相對人聲請假扣押於法不合，洵非
    可採。
五、關於假扣押之原因部分：
    次按假扣押之原因，依同法第523條第1項規定，係指有日後
    不能強制執行或甚難強制執行之虞而言，其情形自不以債務
    人浪費財產、增加負擔或就其財產為不利益之處分，將達於
    無資力之狀態，或債務人移住遠地、逃匿無蹤或隱匿財產為
    限，倘債務人現存既有財產與債權人之債權相差懸殊，將無
    法或不足清償該債權，且債務人亦無意清償，則債務人日後
    變動財產之可能性無法排除，為確保債權之滿足，可認其日
    後有不能強制執行或甚難執行之虞，債權人就此如已為相當
    之釋明，即難謂其就假扣押之原因全未釋明，或供擔保無法
    補釋明之不足（最高法院110年度台抗字第1108 號裁定意旨
    參照）。經查，相對人主張抗告人名下僅8筆價值63萬1,737
    元之不動產及17萬5,025元之利息收入，與其所侵占之系爭
    價金相差懸殊，業據提出抗告人全國財產稅總歸戶財產查詢
    清單及107年度綜合所得稅各類所得資料清單等影本為證（
    見本院卷第41-42頁）。徵諸現今銀行存款利率多為年息百
    分之2以下，以此換算抗告人利息收入之相對應本金應約為8
    75萬1,250元（計算式：175025/0.02=0000000），加上8筆
    價值63萬1,737元之不動產後為938萬2,987元（計算式：000
    0000+631737=0000000），可徵抗告人之資力與相對人主張
    之債權相差懸殊。又抗告人迄今仍否認系爭價金為甲○之遺
    產，及相對人就系爭價金得為繼承，並拒絕返還系爭價金與
    相對人，有民事抗告狀可佐（見本院卷第1-9頁），抗告人
    顯然無意清償，是相對人主張其債權與抗告人既有財產相差
    懸殊，且抗告人斷然堅決拒絕給付，則依一般社會通念，可
    使本院獲得相對人之債權日後恐有不能執行或甚難執行之虞
    之薄弱心證，應認相對人就假扣押之原因亦已為釋明，雖該
    釋明尚有不足，然相對人既陳明願供擔保以補釋明之不足，
    此部分假扣押之聲請，於法即無不合，應予准許。抗告意旨
    指摘相對人未釋明假扣押原因，尚難採憑。
六、綜上所述，相對人已就本件假扣押之請求及假扣押之原因有
    所釋明，復陳明願供擔保以補釋明之不足，原裁定准相對人
    於供擔保後，得對抗告人之財產於4,350萬元範圍內予以假
    扣押，核無不合，抗告意旨指摘原裁定不當，求予廢棄，為
    無理由。
七、據上論結，本件抗告為無理由，爰裁定如主文。 　　
中　　華　　民　　國　　111 　年　　3 　　月　　23　　日
                  民事第二庭    審判長法　官  楊國精
　　　　　　　　　　　      　　　　　法　官  陳正禧
　　　　　　　　　　　      　　　　　法　官  李立傑
正本係照原本作成。
再為抗告應以適用法規顯有錯誤為理由。
如提起再抗告者應於裁定送達後10日內向本院提出抗告理由狀（
須按照他造人數附具繕本）並繳納抗告裁判費新臺幣1,000元，
同時委任律師或具有律師資格之關係人為代理人。

                                      書記官  李欣憲
　　　　　　　　　　　　　　　　　　　
中　　華　　民　　國　　111 　年　　3 　　月　　23　　日